【裁判字號】    95,易緝,5
【裁判日期】    950731
【裁判案由】    竊盜等
【裁判全文】
臺灣雲林地方法院刑事判決               95年度易緝字第5號
公  訴  人  臺灣雲林地方法院檢察署檢察官
被      告  壬○○
                    （現於臺灣雲林看守所羈押中）
指定辯護人  蕭慶鈴律師
上列被告因竊盜案件，經檢察官提起公訴（92年度偵字第103 、
104 號），本院判決如下：
    主  文
壬○○共同連續犯行使偽造、變造準私文書罪，處有期徒刑壹年
陸月。
    事  實
一、壬○○經表弟介紹認識經營竊車集團之子○○等人，明知子
    ○○等人所從事均屬非法行業，所委託販售的車輛均屬贓車
    ，車身號碼、引擎號碼均屬偽造或變造，竟因貪圖利益，同
    意加入竊車集團，與竊車集團份子形成意圖自己不法所有、
    行使偽造、變造私文書之概括犯意聯絡，而由壬○○擔任下
    列賣車、出面承租工廠、尋找拆解工人等行為分工：
┌─┬──────────────────────────┐
│起│集團成員先於民國（下同）84年9 月7 日向車主達購得│
│訴│  TOYOTA EXSIOR 型，號碼ET- 4721自小客車（引擎號碼  │
│書│  3S0000000 ；車身號碼ST00000000），登記於壬○○名下│
│附│  。                                                │
│表│集團成員又於84年9 月12日10時許，在台北市○○路190 │
│三│  號前，竊取同型丁○○所有之車牌號碼EQ-5171 自小客車│
│部│  （引擎號碼3S0000000 ；車身號碼ST00000000）。      │
│分│集團成員復於不詳時地，磨去上開贓車之車身號碼後5 個│
│  │  阿拉伯數字，變造成號碼ST00000000（即ET-4721小客車 │
│  │  之車身號碼），套用合法取得之3S0000000 號引擎，再將│
│  │  號碼ET- 4721車牌懸掛在上開贓車上。                │
│  │84年9 月20日，集團推由壬○○出面，壬○○以自己是車│
│  │  主之名義，向不知情之簡進科行使變造之車身號碼，佯稱│
│  │  來源絕無問題，而以新臺幣（下同）49萬7000元之代價出│
│  │  售給簡進科（登記於簡宋蘭英名下），簡進科再於85年3 │
│  │  月11日，以54萬元之代價，出售予不知情之劉醇惟。    │
├─┼──────────────────────────┤
│起│集團成員先於84年9 月12日凌晨2 時許，在台北市天母北│
│訴│  路91號前，竊取凱名建設有限公司之CHRYSLER NEON 型，│
│書│  車牌號碼HE-8633 自小客車（車身號碼1CES47CDD639678 │
│附│  ）。                                              │
│表│集團成員又於84年10月某日收購李羽偉之同型，車牌號碼│
│四│  LH-5860 事故車（車身號碼1B3ES67C4SD595337） ，由集│
│  │  團成員指定過戶到壬○○名下。                      │
│  │集團成員復於不詳時地，切下所收購事故車之車身號碼，│
│  │  焊接於HE-8633 贓車上，再掛上LH-5860 號車牌，以此借│
│  │  屍還魂。                                          │
│  │84年10月14日，集團推由壬○○出面，壬○○以自己是車│
│  │  主身分，向不知情之中古車經銷商羅月圓行使偽造之車身│
│  │  號碼，佯稱來源絕無問題，而以34萬元之代價出售之（惟│
│  │  未辦理過戶給羅月圓），羅月圓再於85年2 月1 日，以35│
│  │  萬元之代價，出售予不知情之佳冠汽車商行之許江和（許│
│  │  江和指定過戶給名義人溫文中），許江和復於同年2 月26│
│  │  日，以39萬元之代價，出售予不知情之廖慧蘭。        │
├─┼──────────────────────────┤
│起│集團成員先於84年8 月23日時許，在台北市○○區○○街│
│訴│  344 號前，竊取鋁鑠實業有限公司之HONDA CIVIC 型，車│
│書│  牌號碼BN-3673 自小客車（引擎號碼A4T41307）。      │
│附│集團成員又於84年9 月20日向鄭武郎購得同款式，車牌  │
│表│  SQ-4327 之事故車（引擎號碼A4T47067、車身號碼      │
│五│  4EV-0513 ），指定登記於壬○○名下。               │
│  │集團成員復於不詳時地，磨去上開BN-3673 贓車之引擎號│
│  │  碼、車身號碼，重新打上號碼A4T47067、4EV-0513（即  │
│  │  SQ-4327 小客車之引擎號碼、車身號碼），再將號碼SQ-4│
│  │  327車牌懸掛在經偽造引擎號碼之贓車上。             │
│  │84年10月2 日，集團成員推由壬○○出面，壬○○以自己│
│  │  是車主之身分，向不知情之吳水中行使偽造引擎號碼，佯│
│  │  稱來源絕無問題，而以30萬元之代價出售之（吳水中指定│
│  │  登記於其妻林英晚名下），吳水中再於同日，以31萬8千 │
│  │  元之代價，出售予不知情之楊文樹（未辦理過戶），楊文│
│  │  樹再於84年10月24日，以36萬元之代價，出售予不知情之│
│  │  葉文鎮。                                          │
├─┼──────────────────────────┤
│起│集團成員先於85年3 月29日凌晨4 時許，在台東市○○路│
│訴│  山大王旅社前，竊取乙○○之BMW 525I型之車牌號碼    │
│書│  VX-8158 號自小客車（車身號碼AHD6318NBJ75698）。   │
│附│集團成員另於85年4 、5 間某日購入同型之GD-1258 號小│
│表│  客車（引擎號碼AHD6316NBJ72900 號）。              │
│二│集團成員又於不詳時地，磨去上開贓車（VX-8158 號）之│
│  │  車身號碼，並偽造成號碼AHD631NBJ72900（即車牌號碼  │
│  │  GD-1258 之車身號碼)。                             │
│  │集團推由壬○○先於85年5 月8 日，以自己名義向監理機│
│  │  關繳回原GD-1258 號牌照，另申請新的號碼F3-4793 車牌│
│  │  後，將號碼F3-4793 車牌懸掛在經偽造車身號碼之贓車上│
│  │  。85年5 月9 日，壬○○以車主之身分，向不知情之劉益│
│  │  瑞行使偽造之車身號碼，佯稱來源絕無問題，而以新台幣│
│  │  （下同）70萬元之代價出售之（惟未辦理過戶）。劉益瑞│
│  │  再透過彭鏡宏介紹，而於同年6 月13日，以83萬元之代價│
│  │  ，出售予不知情之詹國忠，詹國忠復於同年7 月6 日，以│
│  │  90萬元之代價，出售予不知情之林漢章。              │
├─┼──────────────────────────┤
│起│集團先推由壬○○出面，於86年5 月初向不知情之屋主承│
│訴│  租「新竹縣竹北市連興里8 之34號鐵皮屋」作為拆解工廠│
│書│  ，並由壬○○出面雇用辛○○、癸○○、丙○○、己○○│
│附│  4 人，約定每拆解一部車可獲得3 萬元代價。          │
│表│安排就緒後，集團成員連續於下列時地竊車：          │
│一│A.86年5 月22日9 時許，在台北縣長安街口，竊取甲○○所│
│  │  有之車牌號碼BO-1871 自小客車。                    │
│  │B.86年5月26日6時30分許，在台北縣蘆洲鄉○○路348巷前 │
│  │  ，竊取戊○○所有之車牌號碼HV-9522自小客車。       │
│  │C.86年5 月26日7 時許，在台北縣蘆洲鄉○○路與復興路口│
│  │  ，竊取顏秀雄所有之車牌號碼VC-5606 自小客車。      │
│  │行竊得手後，由成員開車前往上述鐵皮工廠內等待解。    │
│  │嗣於86年5 月26日17時許，警方破獲上述解體工廠，當場│
│  │  逮捕辛○○等4 人，查扣上述3 台贓車，並依據辛○○等│
│  │  人供述，得知係由壬○○出面聯繫僱用，另追查壬○○在│
│  │  各監理站之車輛過戶記錄，一一比對車身號碼、引擎號碼│
│  │  後，得悉上情。                                    │
└─┴──────────────────────────┘
二、案經臺灣雲林地方法院檢察署檢察官偵查起訴。
    理  由
一、被告對檢察官起訴之事實，辯稱：
  (一)起訴書附表二至五部分，我根本不會偷車，也沒有膽量偷車
    。我也沒有偽造變造引擎號碼、車身號碼。子○○他是我表
    弟的同學，丙○○則是我在子○○那裡認識的，我只有替子
    ○○賣過那幾台車，我以為是中古車，我不知道是贓車。他
    們用呼叫器聯絡我去賣車，賣的價錢若較高，他們就會給我
    3 萬元，若賣得較低，就給我1 萬元。後來賣給劉益瑞時，
    他們叫我開一部車子去檢驗，代檢人員打開引擎蓋後，說顏
    色不對，他們就塞了幾萬元給那個人，才得以過關。我後來
    聽說，他們做的都是不正常的車，我就不敢再替他們賣了。
    自85年以來，我就完全沒有與他們來往了。
  (二)起訴書附表一部分，新竹的工廠雖然由我承租，那是辛○○
    邀我去新竹玩，他直接帶我去屋主處，說他的證件忘了帶，
    才要我拿證件出來簽約。我後來看到丙○○及子○○他們在
    廠房，我才知道有問題，我才離開。若我有參與的話，當時
    警方就會抓我了，而且我當時我連手機及呼叫器都沒有，當
    時他們做的事情，我完全不知道。
二、被告爭執與不爭執之事項：
  (一)被告不爭執之事實：
  1.起訴書附表一至五之BO-1871、VC-5606、HV-9522、VX-8158
    、EQ-5171 、HE-8633 、BN-3673 號自小客車確實是失竊之
    車輛。
  2.起訴書附表二至五部分，被告確實有將上述車輛出售給不知
    情之劉益瑞、簡進科、羅月圓、吳水中，並向之出示引擎號
    碼、車身號碼。
  3.被告販售上述車輛，每販售一部可向子○○收取1 至3 萬元
    不等之獲利。
  4.事實欄內車輛轉售之過程，均為真實。
  5.被告並無親自偽造、變造（磨去、焊接、打印）引擎號碼或
    車身號碼之行為，所有偽造、變造行為，乃是集團中其他成
    員所為。
  6.被告並無親自下手行竊車輛，所有竊車行為乃是集團中其他
    成員所為。
  7.解體工廠「新竹縣竹北市連興里8 之34號鐵皮屋」之租約，
    確實是被告所簽約。
  (二)被告爭執之事實：
  1.被告販售起訴書附表二至五之車輛時，是否知道為贓車？即
    被告與竊車集團是否有犯意聯絡？
  2.被告簽署鐵皮屋租約時，是否知道承租之目的？
  3.被告有無聯絡、僱用辛○○、癸○○、丙○○、己○○等4
    人來解體車輛？
三、認定事實之證據及理由：
  (一)起訴書附表一至五之車輛確實是失竊之贓車，有下列證據可
    證：
  1.起訴書附表一部分：BO-1871自小客車失主甲○○之警訊
    筆錄（新竹地檢86偵字5726號卷P.14）；HV-9522 自小客
    車失主戊○○之86年5 月27日警訊筆錄（新竹地檢86偵字57
    26號卷P.15）；VC-5606自小客車失主之子丑○○之86年
    5 月28日警訊筆錄（新竹地檢86偵字5726號卷P.39）。
  2.起訴書附表二部分：失主乙○○之85年11月17日警訊筆錄
    （中山分局卷）及86年1 月24日偵訊筆錄（台東地檢86年偵
    字3120號卷P.10）號碼VX-8158 汽車行照影本、贓物認領
    保管單、車輛竊盜、車牌失竊資料個別查詢表、扣押證明筆
    錄（中山分局卷內）。
  3.起訴書附表三部分：失主丁○○之85年12月17日警訊筆錄
    （士林地檢86年偵字284號卷P.8）、贓物認領保管單、車
    輛竊盜、車牌失竊資料個別查詢表（士林地檢86年偵字284
    號卷P.14）、扣押證明筆錄（士林地檢86年偵字284 號卷P.
    9-10）。
  4.起訴書附表四部分：贓物認領保管單（士林地檢86年偵字
    1720號卷P.22、P.25）、車輛竊盜、車牌失竊資料個別查詢
    表（士林地檢86年偵字1720號卷P.24、P.27）、扣押證明筆
    錄（士林地檢86年偵字1720號卷P.11）、車輛協尋證明單（
    士林地檢86年偵字1720號卷P.23、P.26）、HE-8933報失竊
    險資料（士林地檢86年偵字1720號卷P.26-34）。
  5.起訴書附表五部分：贓物認領保管單（士林地檢86年偵字
    2041號卷P.15）車輛竊盜、失竊資料個別查詢表（士林地檢
    86年偵字2041號卷P.16）、扣押證明筆錄（士林地檢86年偵
    字2041號卷P.23）、車輛協尋電腦輸入單（士林地檢86年偵
    字2041號卷P.17）、BN-3673 報失竊險資料（士林地檢86年
    偵字2041號卷P.18-22）。
  (二)起訴書附表二至五部分，被告出售給劉益瑞、簡進科、羅月
    圓、吳水中，以及後續車輛轉售之過程，亦有下列證據為證
    ：
  1.起訴書附表二部分：被告申領之F3-4793 車牌汽車新領牌
    照登記書（台東地檢86年偵字3120號卷P.15）證人劉益瑞
    之85年11月15日警訊筆錄（中山分局卷內）、86年2 月17日
    偵訊筆錄（台東地檢86年偵字3120號卷P.24）、證人彭鏡
    宏之90年10月24日偵訊筆錄（板橋地檢90偵字15081 號卷P.
    19）、85年11月14日警訊筆錄（中山分局卷內）、86年2 月
    17日偵訊筆錄（台東地檢86年偵字3120號卷P.25）。證人
    詹國忠之85年11月14日警訊筆錄（中山分局卷內）、86年2
    月17日偵訊筆錄（台東地檢86年偵字3120號卷P.24）、證
    人林漢璋之85年11月14日警訊筆錄（中山分局卷內）。汽
    （機）車異動登記書、桃園監理站86年3 月6 日00-00000（
    46）號函及函附異動登記書、車牌號碼F3-4793 汽車行照影
    本、85年7 月6 日詹國忠、林漢章買賣契約書；85年5 月9
    日壬○○、劉益瑞買賣契約書（中山分局卷內；台東地檢85
    年偵字3120號卷P.34以下）。
  2.起訴書附表三部分：證人簡進科之90年10月24日偵訊筆錄
    （板橋地檢90年偵字15081 號卷P.19）、85年12月17日警訊
    筆錄（士林地檢86年偵字284 號卷P.6）、86年1 月17日偵
    訊筆錄（士林地檢86年偵字284 號卷P.26）、86年1 月23日
    偵訊筆錄（士林地檢86年偵字284 號卷P.39）。證人劉醇
    惟之85年12月14日警訊筆錄（士林地檢86年偵字284 號卷P.
    7） 、86年1 月17日偵訊筆錄（士林地檢86年偵字284號卷
    P.25 ）。桃園監理站86年2 月15日86-410-2-2號函及函
    附ET-4721過戶登記書（士林地檢86年偵字284 號卷P.49-51
    ）。雲林監理站86年2 月18日86-411-4（420） 號函及函
    附車牌號碼ET-4721 車籍影本（士林地檢86年偵字284 號卷
     P.52-54） 。84年9 月20日壬○○賣給簡進科之買賣契
    約書（士林地檢86年偵字284 號卷P.12）。85年3 月10日
    簡進科賣給劉醇惟之買賣契約書（士林地檢86年偵字284號
    卷P.13）。
  3.起訴書附表四部分：84年10月24日之LH-5860 李羽偉過戶
    給壬○○之申請書（86年偵字1720號卷P.18）。85年3 月
    5 日壬○○過戶給溫文中【按：佳冠汽車商行許江和指定之
    登記名義人】之申請書（86年偵字1720號卷P.17）。86年
    5 月3 日溫文中過戶給廖慧蘭之申請書（86年偵字1720號卷
    P.16）。證人羅月圓之86年12月23日警訊筆錄（士林地檢
    86年偵字1720號卷P.7） 及86年2 月17日、86年2 月24日之
    偵訊筆錄（士林地檢86年偵字1720號卷P.42、P.49）。證
    人許江和之86年12月17日警訊筆錄（士林地檢86年偵字1720
    號卷P.9） 、86年2 月17日偵訊筆錄（士林地檢86年偵字
    1720號卷P.42）、90年10月24日偵訊筆錄（板橋地檢90年偵
    字15081 號卷P.18），證人廖慧蘭之86年12月17日警訊筆
    錄（士林地檢86年偵字1720號卷P.10）、車牌號碼LH-586
    0 自小客車行照影本（士林地檢86年偵字1720號卷P.15）、
    車牌號碼LH-5860 自小客車汽車過戶登記書（士林地檢86年
    偵字1720號卷P.14、P.16-18） 、車牌號碼LH-5860 及HE-8
    933 自小客車汽車新領牌照登記書（士林地檢86年偵字1720
    號卷P.19）、買賣契約書（士林地檢86年偵字1720號卷P.12
    -13） 。
  4.起訴書附表五部分：證人吳水中之86年1月24日警訊筆錄
    （士林地檢86年偵字2041號卷P.10）、86年2 月24日偵訊筆
    錄（士林地檢86年偵字2041號卷P.38）、90年10月24日偵訊
    筆錄（板橋地檢90年偵字15081 號卷P.17），證人楊文樹
    之86年1 月24日警訊筆錄（士林地檢86年偵字2041號卷P.12
    ）、86年2 月24日、86年3 月4 日、86年3 月10日之偵訊筆
    錄（士林地檢86年偵字2041號卷P.38、P.42、P.44）、90年
    10月24日偵訊筆錄（板橋地檢90年偵字15081 號卷P.17）。
    證人葉文鎮之86年1 月24日警訊筆錄（士林地檢86年偵字
    2041號卷P.13）。車牌號碼SQ-4327 自小客車行照本（士
    林地檢86年偵字2041號卷P.28）、車牌號碼SQ-4327 自小客
    車汽（機）車過戶登記書（士林地檢86年偵字2041號卷P.29
    -31）、84年10月2日壬○○與啟中汽車之買賣契約書、84年
    10月2日啟中汽車與楊文樹之買賣契約書、84年10月19日合
    六汽車與葉文鎮之買賣契約書（士林地檢86年偵字2041號卷
    P.25-27）。
  (三)附表二至五之車輛遭偽造、變造引擎號碼或車身號碼，有下
    列證據為證：
  1.起訴書附表二部分：集團成員所購進之GD-1258 號BMW525系
    列汽車，顏色為「紅色」，車身號碼AHD6316NBJ72900 ，有
    82年2 月2 日原始新領牌照登記書可證（台東地檢85偵字
    3120號卷P.14）。然壬○○95年5 月8 日繳銷原GD-1258 號
    ，重新申請F3-4793 號汽車牌照時，所提出供檢查之車輛，
    車身號碼雖同為AHD6316NBJ72900 ，但車身顏色卻為「灰色
    」（同上卷P.15），確實是遭變造車身號碼後送驗。
  2.起訴書附表三部分：證人蕭克水（台北市中山分局偵查員
    ）之86 年1 月17日偵訊筆錄（士林地檢86年偵字284 號卷P
    .26） 。電解前後之比對照片2 張（士林地檢86年偵字
    284 號卷P.20）。
  3.起訴書附表四部分：證人蕭克水（台北市中山分局偵查員
    ）之86年2 月17日偵訊筆錄（士林地檢86年偵字1720號卷P.
    44）。偽造前後之汽車照片2 張（士林地檢86年偵字1720
    號卷P.53-54） 。
  4.起訴書附表五部分：證人蕭克水（台北市中山分局偵查員
    ）之86年3 月10日偵訊筆錄（士林地檢86年偵字2041號卷P.
    44）。電解前後之汽車照片2 張（士林地檢86年偵字2041
    號卷P.46）。
  (四)被告確實有向買主行使偽造、變造之準私文書：
  1.起訴書附表二部分：
    證人（即買主）劉益瑞於85年11月15日警訊筆錄（中山分
    局卷內）時稱：「該車是由壬○○開到佳佳汽車商行由我負
    責買進的，價錢新台幣70萬元，有書面買賣契約書。... 當
    時我不知道是贓車套用的，但覺得可疑，因進口證明、完稅
    證明都沒有，因為便宜所以購買。」等語，以及於86年2
    月17日偵訊筆錄（台東地檢86年偵字3120號卷P.24）中稱：
    「（你車子向何人買的？）壬○○。（車子車身... 不符，
    你沒看？）車身號碼我有看相符，... 車身號碼在擋風玻璃
    。」等語，被告確實將車輛開到佳佳汽車商行，向買主出示
    車身號碼，經買主檢查無誤。
  2.起訴書附表三部分：
    證人（即買主）簡進科於90年10月24日偵訊筆錄（板橋地
    檢90年偵字15081 號卷P.19）中稱：「我買到的是ET-4721
    號車，是庭上的被告沒錯，我向他買，約在84年9 月20日，
    他將ET-4721 車拿來店內，因當時車子外觀內部做得很好，
    又拿出身分證正本給我看，... （提示買賣契約書）確實是
    壬○○寫的。」等語，及另於86年1 月17日偵訊筆錄（士
    林地檢86年偵字284 號卷P.26）中稱：「這車是我向壬○○
    買的，於84年9 月20日他開至我店賣予我，我是第一次向他
    買車。... 我有核對車身號碼車籍資料記載相同，我才購買
    ...（向他買車時，車主是何人名字？）是壬○○。」等語
    ，可以證明被告以自己名義登記為ET-4721 號小客車之車主
    （有過戶登記書可證，士林地檢86偵字284 號P.35），再以
    車主之身分，將變造之車身號碼向買主簡進科行使。
  3.起訴書附表四部分：
    證人（即買主）羅月圓於86年12月23日警訊筆錄（士林地
    檢86年偵字1720號卷P.7） 中陳述：「該車是84年10月14日
    由壬○○開到本車行賣給我的，價錢新台幣34萬元，有買賣
    合約。我購買時有核對過車身號碼（擋風玻璃左下方）無誤
    ，我不知道是贓車套用的。」，及另於86年2 月17日偵訊
    筆錄（士林地檢86年偵字1720號卷P.43背面）中陳述：「（
    當初買時，車子車主是何人？）是壬○○。（當初向劉某買
    車時，是否知道這是借屍還魂套用的？）我不知，我們只是
    核對證件，並且查看這車是否贓車。」等語，已可證明：被
    告出示行照證件，再供買家核對過車身號碼，有向買家行使
    偽造準私文書之事實。
  4.起訴書附表五部分：
    證人（即買主）吳水中於86年2 月24日偵訊筆錄（士林地
    檢86年偵字2041號卷P.38）中陳稱：「（現職？）板橋市○○路開設汽車商行（是否賣上開汽車予楊文樹？）是，這車
    是壬○○開至我店內賣我的，我是以30萬元買。（汽車是否
    你與劉某竊取？）不是。.. 我有核對行照與引擎號碼相符
    才買。（林英晚是何人？）是我太太，我是過戶我太太（以
    前有無向劉某買過車？）沒有。」等語，可以證明：被告開
    車到吳水中的汽車商行時，買主有核對行照與引擎號碼才買
    ，但仍遭欺騙。
  (五)被告販售起訴書附表二至五車輛時，都知悉是贓車：
  1.被告承認每次去賣車，可抽取1 至3 萬元之代價，利潤頗豐
    厚，如果上述車輛都是合法來源車輛，子○○等人何不親自
    出面賣車？被告並沒有特殊方法能將車子賣得高價，也不是
    有特殊客源，被告所能做的，就只是將車開去各家中古商行
    一一詢問而已。如此簡單的工作，就可獲取1 至3 萬元暴利
    ，被告豈能不起疑？
  2.附表二至五的車輛，都是先登記到被告「壬○○」名下，再
    由被告以「車主」身分賣車，被告需向買家出示自己名義之
    行照，供買家比對行照上引擎號碼或車身號碼。被告屢次拿
    到自己名義的行車執照，豈能不起疑自己為何被登記為車主
    ？
  3.被告販售車輛時間自84年9 月20日至85年5 月8 日，長達將
    近8 個月時間，被告豈能推說8 個月時間都被蒙蔽，尤其附
    表二事實，被告以自己名義申請驗車時，被發現登記顏色不
    符（登記為紅色車卻以灰色車送驗），但被告在取得新牌照
    後，竟於翌日販售車輛，如何推說自己仍屬無辜？
  4.綜上各點所述，本院認定被告在販售車輛時，都已知悉車輛
    是贓車，被告與竊車集團有犯意聯絡，專司販售失竊之汽車
    ；且被告明知引擎號碼、車身號碼有經過偽造、變造，仍向
    買主行使之，行使偽造、變造準私文書，事證明確，犯行明
    確亦可認定。
  (六)被告簽署鐵皮屋租約時，知道承租之目的是供非法用途：
    被告辯稱是受辛○○利用，當日辛○○邀請被告去新竹玩，
    但突然說要簽約忘記帶證件，要求被告臨時提供證件作為人
    頭云云。然被告當時已年屆47歲，又擔任過計程車司機，人
    生閱歷豐富，豈會如此輕易受騙？而被告長期與子○○集團
    友好，84年至85年屢次為集團出面販售贓車，88年間涉及販
    售安全氣囊給子○○，被告因此被判刑6 月（臺灣高等法院
    91年度上易字2034號判決），由此可見在84至88年間，被告
    與子○○集團均維持良好關係，被告確實與集團成員形成犯
    意聯絡，由被告負責出面尋找解體工廠場地，僱用拆解工人
    等行為分工，被告確實知悉承租之目的是要供非法使用。
  (七)被告確實聯絡、僱用辛○○、癸○○、丙○○、己○○等4
    人解體車輛：
  1.辛○○等4 人均指證是受僱於被告壬○○：
  證人辛○○於本院92年6 月11日審理期日（92年易字53號卷
    P.53以下）中結證：「（當時在鐵皮屋被查獲何人？）我、
    丙○○、己○○、癸○○。... 當初是壬○○僱用我去的（
    壬○○是老闆？）是。（一個月月薪多少？）是以台計算的
    ，一台幾千元。（為何認識壬○○？）去打電玩認識的。..
    當時是因為我去打電玩認識他，後來因為沒錢，所以向他借
    錢。」等語。
  證人癸○○於本院92年6 月11日審理期日（92年易字53號卷
    P.58）中結證：「（當時在鐵皮屋被查獲的人有哪些？）我
    、辛○○、己○○、丙○○，（是否從86年5 月初開始從事
    解體？是五月初還是五月中旬？）我忘記了。.. 是 壬○○
    叫我們去的（如何認識壬○○？）在電玩店認識的...我們
    都會聊天交流。.. 我 知道當時他從事計程車，當時因為我
    沒錢，又欠他錢，所以他叫我們去拆解車輛。」等語。
  證人丙○○於本院審理期日中結證：「（當時與你一起解體
    贓車的有誰？）辛○○、綽號『蔡桃』，還有一名不知名的
    人，連我總共四個人。（在庭之被告有無參與？）他沒有去
    拆解車輛，但我們都是受僱於他。（被被告僱用之前，你認
    識被告多久了？）不太記得了，我是去打電動認識被告的。
    ... 當時打電動我沒有錢，他曾拿錢借我。（他僱用你之前
    ，是如何告訴你的？）當時不知道說拆解一部車子幾千元，
    至今也沒有拿到錢。... 他說，我們向他借錢，我們又沒有
    錢，不然就受僱於他去拆解車子。」等語。
  證人己○○因另涉贓物案件，自89年4 月12日起被通緝至今
    ，但己○○於86年5 月27日警訊筆錄（新竹地檢86偵字5726
    號卷P.5） 、86年6 月3 日偵訊筆錄（新竹地檢86偵字5726
    號卷P.44）均為相同指訴（被告不爭執警偵訊筆錄之證據能
    力，僅抗辯其所述不實在）。
  2.本案是86年5 月26日下午5 時40分為警方破獲解體工廠，逮
    捕辛○○等4 人後帶回竹北派出所，當日隔別製作4 份警訊
    筆錄，但4 人都指述一樣的事實，就是由壬○○出面聯絡他
    們，並約定拆解一部贓車可獲得3 萬元代價，指訴一致。又
    查無其他事證足以否定該4 人證詞可信度，因此該4 人之指
    訴堪予採信。
  (八)綜上所述，被告與竊盜集團形成犯意聯絡，被告負責得手後
    之解體（尋找工廠與人員），事證亦明確，犯行已可認定。
二、論罪科刑：
  (一)被告參與竊盜集團，僅負責後半段之解體、販售工作，核被
    告所為係犯；刑法第320 條第1 項竊盜既遂罪。刑法
    216 條、第210 條、第220 條之行使偽造、變造準私文書罪
    。偽造準私文書之低度行為被行使之高度行為所吸收，不另
    論罪。
  (二)檢察官起訴指控被告觸犯刑法212條偽造特種文書罪。惟引
    擎號碼或車身號碼，僅製造廠商編制之「符號」，用以統計
    管理使用，依編制者之習慣，足以表示特定年份、特定工廠
    生產之某種車型，應屬於刑法第220 條之準文書。雖然監理
    單位也登錄管理引擎號碼車身號碼，但終究並非關於「品行
    、能力、服務或其他相類之證書」，不能構成刑法第212 條
    之特種文書。
  (三)本案有偽造、變造準私文書之犯行：
  1.參照最高法院66年台上字第1961號刑事判例：「機車引擎號
    碼，係機車製造廠商出廠之標誌，乃表示一定用意之證明，
    依刑法第220 條規定，應以私文書論。上訴人將原有舊機車
    上之引擎號碼鋸下，用強力膠粘貼於另一機車引擎上，乃具
    有創設性，應屬偽造而非變造。」，附表四犯行係切下合法
    車身號碼再焊接於贓車上；附表五是全部磨去引擎號碼、車
    身號碼後重打；附表二也是全部磨去車身號碼重打，乃屬偽
    造手法。
  2.刑法上所謂變造，係指不變更原有之本質，而僅就其內容，
    非法加以變更者而言（最高法院31年上字第2673號）。附表
    三犯行中，僅磨掉車身號碼後5 個阿拉伯數字重打，僅屬變
    造行為。
  (四)下手行竊及偽造變造號碼之行為，雖然被告並親自實施，但
    竊車集團乃為一貫化專業分工之犯罪模式，自行竊、運送、
    解體、組裝、販售（甚至勒贖）的每一個環節，都有各司其
    職之人專業分工。被告加入竊車集團，雖然僅分工承租解體
    工廠、尋找工人、讓贓車借屍還魂後出售等工作，但獲取不
    當利益，與他集團成員，均有犯意聯絡；就行使偽造變造準
    私文書部分，更由被告親自實行。故被告對於行竊部分，應
    論以「共謀共同正犯」，而對行使偽造、變造準私文書部分
    ，應論以「共同正犯」。
  (五)竊車集團先後多次竊車行為，及被告多次行使偽造變造準私
    文書，時間密接，手法相同，所犯法條與構成要件相同，均
    應論以連續犯。而竊車集團因為竊車之後，必須設法變現，
    所以竊車與行使偽造變造準私文書二罪，有原因、結果之牽
    連關係，應從一重之行使偽造變造準私文書罪論。
  (六)法律變更：
    本件犯罪事實發生自84年9月12日至86年5月26日，而刑法自
    當時至今已多次修改。按行為後法律有變更者，適用行為時
    之法律，但行為後之法律有利於行為人者，適用最有利於行
    為人之法律，刑法第2條第1項定有明文。竊盜罪之罰金刑
    計價單位、下限等均有變更，以修正前規定有利被告，因本
    院不宣告罰金刑，無詳論必要，逕適用修正前規定。刑法
    第41條（易科罰金之要件及效果）曾經三度變更，因本院判
    決之刑期均超過6 個月以上，無適用易科罰金之餘地，亦無
    詳論必要。刑法55條牽連犯、第56條連續犯之規定，均已
    於95年7 月1 日起刪除，但牽連犯、連續犯將本質數罪論以
    一罪，屬於有利被告之設計，應從舊規定。
  (七)量刑審酌：被告為貪圖不法利益而加入竊車集團，所從事
    後半段解體、變賣工作，助長竊盜犯罪氣焰，使贓物得以迅
    速消失無蹤，躲避警方查緝，又行使偽造、變造準私文書，
    致買主誤信車輛來源合法，破案後均遭失主領回汽車，買主
    所付價金無從索討，損失非輕。被告至今未成家，事發前
    以送瓦斯、開計程車等為業，雖非專以非法方式謀生，但卻
    有貪圖小利之不良動機，被告犯後坦承部分犯行，惟仍試
    圖為自己脫罪，態度不能稱為良好。本件事發至今多年，
    被告經多年通緝才到案，顯見被告欠缺面對問題之決心等一
    切情形，量刑如主文。
三、併案退回部分：
  (一)併案意旨（花蓮地檢署86偵字1221號卷）略以：
  壬○○於85年3月9日8時許，在花蓮市○○○路國泰人壽前
    ，竊取謝有德所有之車牌號碼JD-6093自小客車（引擎號碼
    4G92D009159）。
  嗣因辛○○委託壬○○修理同款式之車牌號碼HB-8659自小
    客車（肇事車），壬○○竟以磨去上開贓車之引擎號碼，並
    變造成號碼4G91D009686 （即車牌號碼HB-8659 自小客車之
    引擎號碼），再將號碼HB-8659 車牌懸掛在經變造車身號碼
    之贓車上後，交還予辛○○，而辛○○則於85年3 月20日以
    33萬元之代價，出售予不知情之柯國清，柯國清再於翌日，
    以36萬元之代價，出售予不知情之合發汽車商行之邱全（未
    辦理過戶），邱全再於同年5 月30日，以37萬3 千元之代價
    ，出售予不知情之柯順安。
  因認被告觸犯竊盜罪，而與上述有罪之竊盜罪犯行，屬於連
    續犯之裁判上一罪關係，因此移送併案。
  (二)檢察官指控被告竊取JD-6093自小客車，僅以辛○○一人之
    指訴為證據，然辛○○並未目睹被告竊車，亦未聽聞被告審
    判外自白竊車，辛○○歷次供述《86年4月14日、21日偵訊
    筆錄（花蓮地檢86年偵字1221號卷P.28、P.31）、86年9月
    9日、25日審判筆錄（新竹地院86易字1260號卷P.74背面以
    下、P.83）、90年10月24日偵訊筆錄（板橋地檢90 年偵字
    15081號卷P.18）、本院92年6月11日筆錄（92年易字53號卷
    P.62）》，僅稱是將事故車交給被告修理，並未指訴被告竊
    車，與竊盜之構成要件欠缺關連性，自難認定被告竊車。
  (三)併案部分既不能證明是犯罪，無罪則無連續可言，應退回檢
    察官自行處理。
四、適用法條：
  (一)刑事訴訟法第299條第1項前段。
  (二)刑法216、220、210條、修正前刑法第320條第1項、第28條
    、第55條、第56條。
  (三)罰金罰鍰提高標準條例第1條前段。
本案經檢察官庚○○到庭執行職務。
中    華    民    國    95    年    7    月    31    日
              刑事第四庭  審判長法  官  吳福森
                                法  官  吳基華
                                法  官  葉明松
以上正本證明與原本無異。
如不服本判決，應於送達後10日內，向本院提出上訴狀。（須附
繕本）
                                書記官  顏錦清
中    華    民    國    95    年    7    月    31    日
中華民國刑法【民國 95 年 5 月 17 日 修正】
第  210 條  （偽造變造私文書罪）
偽造、變造私文書，足以生損害於公眾或他人者，處五年以下有
期徒刑。
第  216 條  （行使偽造變造或登載不實之文書罪）
行使第二百十條至第二百十五條之文書者，依偽造、變造文書或
登載不實事項或使登載不實事項之規定處斷。
第  220 條  （準文書）
在紙上或物品上之文字、符號、圖畫、照像，依習慣或特約，足
以為表示其用意之證明者，關於本章及本章以外各罪，以文書論
。
錄音、錄影或電磁紀錄，藉機器或電腦之處理所顯示之聲音、影
像或符號，足以為表示其用意之證明者，亦同。
（95年7月1日修正前）第320條
意圖為自己或第三人不法之所有，而竊取他人之動產者，為竊盜
罪，處五年以下有期徒刑、拘役或五百元以下罰金。
意圖為自己或第三人不法之利益，而竊佔他人之不動產者，依前
項之規定處斷。
前二項之未遂犯罰之。


司法院資訊處製作；財團法人民間司法改革基金會備份。
